【裁判字號】    95,交易,88
【裁判日期】    951108
【裁判案由】    過失致死等
【裁判全文】
臺灣雲林地方法院刑事判決              95年度交易字第88號
公  訴  人  臺灣雲林地方法院檢察署檢察官
被      告  甲○○
上列被告因過失致死等案件，經檢察官提起公訴（95年度偵字第
3148號），於準備程序進行中，被告就被訴事實為有罪之陳述，
經聽取當事人之意見後，本院合議庭裁定由受命法官獨任依簡式
審判程序審理，判決如下：
    主  文
甲○○因過失致人於死，處有期徒刑捌月，緩刑貳年。
    事  實
一、甲○○於民國95年5 月25日13時50分許，駕駛車牌號碼5M-7
    155 號自小貨車，沿雲林縣元長鄉內寮村新港方向往瓦方
    向行駛（由南往北），於行經內寮村雲145 甲吉明15電桿前
    交岔路口處，其原應注意該處時速限制為40公里，不得超速
    行駛，且應注意車前狀況，隨時採取必要之安全措施，以保
    行車安全，而依當時天候晴、日間自然光、柏油路面乾燥、
    無缺陷、無障礙物、視距良好等情狀，並無不能注意之情事
    ，竟疏未注意車前狀況，及隨時採取必要之安全措施，而以
    時速約60至70公里之車速行駛，迨見亦未注意車前狀況，及
    隨時採取必要安全措施之武氏快騎車號NSZ-363 號重機車搭
    載丙○○○，沿雲林縣元長鄉內寮村客厝方向往新吉村方向
    駛至該路口處時（由西往東），已不及煞停，致武氏快所騎
    機車車頭撞及甲○○所駕貨車左側，武氏快因而頭部外傷、
    肋骨骨折、併出血性休克，經送醫後不治死亡，而丙○○○
    則受有右脛骨、腓骨開放性骨折、右股骨幹骨折、左脛骨近
    端骨折、胸部、背部挫傷（傷害部分已撤回告訴）。甲○○
    並於有偵查犯罪職權之人員知悉其犯罪前，主動以電話向11
    0 報案，並向到場處理之警員坦承其為肇事之人而接受裁判
    。
二、案經台灣雲林地方法院檢察署檢察官相驗後自動檢舉簽分偵
    查起訴。
    理  由
一、訊據被告甲○○於警詢、偵查及本院審理中，對於上揭駕車
    不慎發生車禍等事實，均坦承不諱，核與被害人丙○○○、
    家屬乙○○、林進來於警詢、偵訊中指述之情節相符，並有
    雲林縣警察局虎尾分局處理相驗案件初步調查報告暨報驗書
    、現場照片、道路交通事故現場圖、道路交通事故調查報告
    表（一）、（二）、丙○○○診斷證明書等附卷足憑。而被
    害人武氏快因此頭部外傷、肋骨骨折、併出血性休克死亡，
    亦經檢察官會同檢驗員相驗後製有勘驗筆錄、相驗屍體證明
    書、驗斷書、相驗屍體照片等附卷可稽。
二、按行車速度，依速限標誌或標線之規定；又汽車行駛時，駕
    駛人應注意車前狀況，隨時採取必要之安全措施，道路交通
    安全規則第93條第1 項第2 款及第94條第3 項分別定有明文
    。被告甲○○駕駛汽車，理應知悉上開規定，應注意該處時
    速限制為40公里，不得超速行駛，且應注意車前狀況，隨時
    採取必要之安全措施，以保行車安全，依當時天候晴、日間
    自然光、柏油路面乾燥、無缺陷、無障礙物、視距良好等情
    狀，並無不能注意之情事，有道路交通事故調查報告表（一
    ）、（二）各1 份可參，詎被告竟疏未注意，仍以60至70公
    里之車速行駛，迨見騎重機車之武氏快，已不及煞停，致武
    氏快撞及被害人貨車左側，致武氏快受有頭部外傷、肋骨骨
    折、併出血性休克死亡，丙○○○受有右脛骨、腓骨開放性
    骨折、右股骨幹骨折、左脛骨近端骨折、胸部、背部挫傷。
    是被告前開過失行為與被害人武氏快死亡結果、丙○○○受
    傷結果間有相當因果關係，故被告上開過失致死、過失傷害
    犯行均堪認定。
三、查被告行為後，刑法已於94年2 月2 日修正公布，並於95
    年7 月1 日施行，其中與本案有關者，有修正第2 條、第41
    條、第33條、第62條、第74條等規定。按行為後法律有變更
    者，適用行為時之法律，但行為後之法律有利於行為人者，
    適用最有利於行為人之法律，現行刑法第2 條第1 項定有明
    文。此條規定乃與刑法第1 條罪刑法定主義契合，而貫徹法
    律禁止溯及既往原則，係規範行為後法律變更所生新舊法律
    比較適用之準據法，是刑法第2 條本身雖經修正，但刑法第
    2 條既屬適用法律之準據法，本身尚無比較新舊法之問題，
    應一律適用裁判時之現行刑法第2 條規定以決定適用之刑罰
    法律，先予辨明。又以本次刑法修正之比較新舊法，應就罪
    刑有關之共犯、未遂犯、想像競合犯、牽連犯、連續犯、結
    合犯，以及累犯加重、自首減輕暨其他法定加減原因（如身
    分加減）與加減例等一切情形，綜其全部罪刑之結果而為比
    較，最高法院95年5 月23日著有95年度第8 次刑庭會議決議
    可資參照。經查：
  1.本件被告所犯刑法第276 條第1 項之罪法定刑有罰金刑（銀
    元2,000 以下），且為刑法分則編未修正之條文而定有罰金
    刑者，於刑法施行法第1 條之1 修正增訂前，其貨幣單位為
    銀元，是被告所犯刑法第276 條第1 項之罪罰金刑之提高標
    準，於適用罰金罰鍰提高標準條例第1 條前段及現行法規所
    定貨幣單位折算新臺幣條例第2 條規定，換算為新臺幣時，
    應為罰金新臺幣60,000以下（2,000 乘以10，再乘以3）。
    如適用刑法施行法第1 條之1 規定提高30倍，罰金刑部分則
    為罰金新臺幣60,000元以下（2,000 乘以30），故關於法定
    刑為罰金部分之提高標準，新法並非較有利於被告，本案關
    於刑法第276 條第1 項法定罰金刑部分，應依刑法第2 條第
    1 項前段規定，適用行為時之法律即罰金罰鍰提高標準條例
    第1 條前段提高其倍數。
  2.按犯罪及自首均在新法施行前者，新法施行後，應依新法第
    2 條第1 項之規定，適用最有利於行為人之法律，最高法院
    95年5 月23日著有95年度第8 次刑庭會議決議可資參照。被
    告於行為時之刑法第62條規定：「對於未發覺之罪自首而受
    裁判者，減輕其刑。但有特別規定者，依其規定。」，惟95
    年7 月1 日修正公布施行之刑法第62條則規定：「對於未發
    覺之罪自首而受裁判者，得減輕其刑。但有特別規定者，依
    其規定。」，比較修正前後自首減輕規定，以95年7 月1 日
    修正公布施行前之規定，較有利於被告，本件應依刑法第2
    條第1 項前段，適用修正前刑法第62 條 之規定減輕其刑。
  3.刑法第74條關於緩刑之規定，因本案被告行為時均係在95年
    7 月1 日前，依據最高法院95年度第8 次刑事庭會議決議，
    無新舊法比較問題，應適用95年7 月1 日修正生效之緩刑規
    定。
四、核被告甲○○所為，係犯刑法第276 條第1 項之過失致死罪
    。被告於肇事後犯罪偵查機關未發覺前，主動以電話向110
    報案，並向前來處理之員警坦承為肇事者而自首，此有雲林
    縣警察局虎尾分局110 受理案件記錄表1 紙及被告警詢筆錄
    在卷，應依刑法第62條之規定，減輕其刑。爰審酌被告因駕
    車一時疏於注意，致發生本件車禍，造成被害人死亡，使被
    害人家屬心生莫大之哀痛，惟被告犯後坦承犯行，態度良好
    ，被害人武氏快於本件車禍駕駛車輛亦有過失情形，且被告
    已與告訴人即被害人家屬達成和解，有東勢鄉調解委員會調
    解書可證等一切情狀，量處如主文所示之刑。又被告前未曾
    因故意犯罪受有期徒刑以上刑之宣告，有臺灣高等法院被告
    前案紀錄表一份附卷可稽，被告係因一時疏於注意，致罹刑
    章，經此刑之宣告後，應知警惕，信無再犯之虞，本院因認
    暫不執行其刑為當，爰併宣告緩刑2 年，以啟自新。
五、公訴意旨另以：被告於前揭時、地駕駛上開車輛肇事，同時
    使告訴人丙○○○受有如上所示之傷害，因認被告另涉犯刑
    法第284 條第1 項前段之過失傷害罪嫌等語。惟按告訴乃論
    之罪，告訴人於第一審辯論終結前得撤回其告訴；告訴經撤
    回者，應諭知不受理之判決，刑事訴訟法第238 條第1 項、
    第303 條第3 款定有明文。經查，被告與告訴人丙○○○已
    於95年9 月21日就上開事件成立和解，此有東勢鄉調解委員
    會調解書一份可參，且告訴人業已撤回告訴，此有撤回告訴
    狀一份附卷可佐。被告涉犯之上開過失傷害罪，依同法第28
    7 條前段之規定，須告訴乃論，告訴人撤回告訴本應為不受
    理判決，惟公訴意旨認被告上開過失傷害犯行與前揭有罪部
    分，有想像競合犯之關係，屬裁判上一罪，故不另為不受理
    之諭知，併此敘明。
據上論斷，依刑事訴訟法第273 之1 、第299 條第1 項前段，刑
法第2 條第1 項前段、第276 條第1 項、修正前刑法第62條、第
74條第1 項第1 款，罰金罰鍰提高標準條例第1 條前段，判決如
主文。
本案經檢察官李明哲到庭執行職務。
中    華    民    國    95    年    11    月    8     日
                  刑事第一庭    法  官  紀文勝
以上正本證明與原本無異。
如不服本判決，應於判決收受後10日內，向本院提出上訴狀（須
附繕本）。
                                書記官  陳善永
中    華    民    國    95    年    11    月    8     日
法條：刑法第276條第1項
中華民國刑法第276條(過失致死罪)
因過失致人於死者，處2年以下有期徒刑、拘役或2千元以下罰金
。
從事業務之人，因業務上之過失犯前項之罪者，處5年以下有期
徒刑或拘役，得併科 3 千元以下罰金。


司法院資訊處製作；財團法人民間司法改革基金會備份。
